【裁判字號】    92,訴緝,48
【裁判日期】    921128
【裁判案由】    偽造文書等
【裁判全文】
臺灣士林地方法院刑事判決                          九十二年度訴緝字第四八號
    聲  請  人  臺灣士林地方法院檢察署檢察官
    被      告  甲○○
右列被告因偽造文書等案件，經檢察官聲請簡易判決處刑（八十九年度偵字第七九四
七號），本院內湖簡易庭認不得行簡易程序（九十年度湖簡字第五二二號），改依通
常程序，經被告為有罪之陳述，本院合議庭裁定改依簡式審判程序審理，並判決如左
：
    主  文
甲○○共同連續行使偽造私文書，足以生損害於他人，處有期徒刑陸月，如易科罰金
以參佰元折算壹日。
如附表所示之物沒收。
    事  實
一、甲○○基於偽造私文書及持之行使而為自己不法所有意圖之概括犯意，明知蔡建
    民（已行審結，經判處有期徒刑四月確定）於民國八十六年間在「戴信實業有限
    公司」（下稱戴信公司）任職，年所得僅新台幣（下同）十二萬元，不符信用貸
    款資格，竟與蔡建民基於共同犯意之聯絡，於八十八年一月初至同月十二日間某
    日，由蔡健民提供戴信公司出具之在職證明書及八十六年度各類所得扣繳暨免扣
    繳憑單（下稱扣繳憑單）各一份予甲○○，以約二、三萬元之代價，委由甲○○
    偽造不實扣繳憑單以辦理信用貸款，甲○○復與真實姓名年籍不詳之陳姓成年男
    子基於偽造印章、印文及偽造私文書之犯意聯絡，在八十八年一月初至同月十二
    日間某日，以三、四千元之代價推由陳姓成年男子利用台北地區不知情之某刻印
    店之成年店員，偽刻戴信公司及其負責人林瓊華之印章各一枚（未扣案並無證據
    證明已滅失），足以生損害於戴信公司及林瓊華；旋由陳姓男子在台北地區某處
    偽造蔡建民任職於戴信公司八十六年度所得六十四萬七千一百一十三元之扣繳憑
    單存根聯一份（未扣案並無證據證明已滅失），完成後，接續影印一份，並持前
    開偽造之印章蓋用在所偽造之扣繳憑單存根聯影本上，足以生損害於戴信公司及
    林瓊華。陳姓男子將前開偽造之扣繳憑單存根聯影本一紙交予甲○○後，甲○○
    即與蔡建民於八十八年一月十二日至位於台北縣汐止市之遠東商業銀行股份有限
    公司台北汐止分行（下稱乙○○○汐止分行），推由甲○○提出蔡健民之在職證
    明、身分證、戶籍謄本及偽造扣繳憑單影本一份，為蔡健民申辦信用貸款，而行
    使上開偽造文書，足以生損害於戴信公司及乙○○○汐止分行，並由蔡健民依據
    上開不實之扣繳憑單，填具自然人貸款申請書暨徵信調查表，詐稱其在戴信公司
    年收入高達約六十四萬元，而使乙○○○汐止分行承辦放款人員陷於錯誤，乃同
    意貸款三十萬元，並將三十萬元存入蔡健民之帳戶。得款後，甲○○分得二、三
    萬元為報酬，餘款由蔡建民分得，均花用殆盡。嗣蔡建民只繳納四期貸款本息後
    即拒不付款，乙○○○查覺有異，始知受騙。
二、甲○○亦明知張徐福（經檢察官起訴，另案審理中）未曾在「昇成事務機器行」
    （下稱昇成行）任職，復承同前之概括犯意，並與張徐福基於共同犯意聯絡，又
    與前揭陳姓成年男子基於偽造印章、印文及偽造私文書之犯意聯絡，在八十八年
    一月初至同月二十七日間某日，以三、四千元之代價推由陳姓成年男子利用台北
    地區不知情之某刻印店之成年店員，偽刻昇成行印章及統一發票專用章各一枚，
    暨其負責人張輝昌之印章一枚（未扣案並無證據證明已滅失），足生損害於昇成
    行及張輝昌；旋由陳姓男子在台北地區某處偽造張徐福任職於昇成行之「在職證
    明書」及任職該行八十六年度所得五十七萬九千六百四十元之扣繳憑單收執聯一
    份，並持前開偽造之昇成行及負責人張輝昌印章蓋用於「在職證明書」，且以前
    開偽造之昇成行統一發票專用章蓋用在扣繳憑單收執聯上，足以生損害於昇成行
    及張輝昌。陳姓男子將前開偽造之「在職證明書」及扣繳憑單收執聯交予甲○○
    後，甲○○即與張徐福於八十八年一月二十七日至乙○○○汐止分行，推由張徐
    福提出身分證、戶籍謄本及偽造之「在職證明書」及扣繳憑單收執聯一份，申辦
    信用貸款，而行使上開偽造文書，足以生損害於昇成行及乙○○○汐止分行，並
    由張徐福依據上開不實之扣繳憑單，填具自然人貸款申請書暨徵信調查表，詐稱
    其在昇成行任職，年收入高達約五十七萬元，而使乙○○○汐止分行承辦放款人
    員陷於錯誤，乃同意貸款三十五萬元，並將三十萬元存入張徐福之帳戶。得款後
    甲○○即與張徐福朋分款項，甲○○取得十五萬元，張徐福取得二十萬元，均花
    用殆盡。嗣張徐福只繳納二期貸款本息後即拒不付款，乙○○○查覺有異，始知
    受騙。
三、案經乙○○○訴由台北縣警察局淡水分局報請台灣士林地方法院檢察署檢察官偵
    查後聲請簡易處刑判決。
    理  由
一、訊據被告甲○○對於右揭犯罪事實坦承不諱，核與共犯蔡建民、張徐福於警詢、
    偵查中及本院訊問時供述貸款情節相符，並經告訴人乙○○○代理人許育嘉指訴
    綦詳，復有在職證明、乙○○○自然人貸款申請書暨徵信調查表、授信動用申請
    書、八十六年度扣繳憑單等件附於偵查卷可稽，復經本院調取本院九十一年度訴
    字第一五一號被告張徐福偽造文書等案件刑事卷宗核實。而蔡建民申辦信用貸款
    所提出之扣繳憑單存根聯影本係屬偽造，為本院九十一年四月三十日勘驗屬實，
    製有訊問筆錄存卷，且該不實扣繳憑單影本上之戴信公司及負責人林瓊華印文各
    一枚，經證人即戴信公司員工林瓊瑤於本院九十一年五月三十日審理時辯識結果
    係屬偽造，可證陳姓男子必有利用不知情之某刻印店之成年人，偽刻印章。足見
    被告之自白與事實相符，自得採為論罪之依據，是本案事證明確，被告犯行堪以
    認定。
二、按在職證明書係關於服務之證書，為刑法第二百十二條之特種文書，有最高法院
    八十六年度台上字第四八一０號判決可資參照。核被告甲○○所為，係犯刑法第
    二百十六條、第二百十條之行使偽造私文書罪、第二百十六條、第二百十二條之
    行使偽造特種文書罪、第三百三十九條第一項之詐欺罪。檢察官起訴認被告所偽
    造昇成行之在職證明係屬私文書，持以行使係犯刑法第二百十六條、第二百十二
    條之行使偽造私文書罪，起訴法條容有誤會，惟其基本事實相同，應予變更起訴
    法條。又按共同正犯之意思聯絡，原不以數人間直接發生者為限，即有間接之聯
    絡者，亦包括在內，最高法院著有七十七年台上字第二一三五號判例可資參照。
    蔡建民、張徐福雖委由甲○○偽造扣繳憑單、在職證明，然甲○○再委由陳姓成
    年男子偽造，嗣陳姓成年男子利用不知情之某刻印店之成年店員偽刻印章之行為
    ，應論以間接正犯。被告、蔡建民與陳姓成年男子間，被告、張徐福及陳姓成年
    男子間，就各該偽造印章、印文、偽造私文書、偽造特種文書之行為，互有犯意
    聯絡及行為分擔，各為共同正犯。被告與蔡建民間就前述行使偽造私文書罪及詐
    欺取財罪；被告與張徐福間就前述行使偽造私文書罪、行使偽造特種文書罪及詐
    欺取財罪，亦互有犯意聯絡及行為分擔，各為共同正犯。又被告偽造印章、印文
    為偽造私文書、偽造特種文書之階段行為，不另論罪。起訴書雖未論及被告偽造
    印章、印文犯行部分，惟此部分與起訴之偽造私文書、偽造特種文書部分，有單
    純一罪之關係，本院自應併予審理。被告偽造私文書、偽造特種文書之低度行為
    ，為行使之高度行為所吸收，亦不另論罪。被告先後二次行使偽造私文書及詐欺
    取財之行為，各均時間緊接，所犯為構成要件相同之罪名，顯係基於概括犯意反
    覆為之，應依連續犯之規定，各論以一罪，並均加重其刑。被告同時行使偽造昇
    成行之「在職證明書」及扣繳憑單，為一行為觸犯構成要件不相同之二罪名，為
    想像競合犯，應從一重論以行使偽造私文書罪。又被告所犯上開行使偽造私文書
    罪及詐欺取財罪，有方法結果之牽連關係，為裁判上一罪，應從一重之連續行使
    偽造私文書罪處斷。又查刑法第四十一條業已修正為犯最重本刑為五年以下有期
    徒刑以下之刑之罪，而受六個月以下有期徒刑或拘役之宣告，因身體、教育、職
    業、家庭之關係或其他正當事由，執行顯有困難者，得以一元以上三元以下折算
    一日，並於九十年一月十日公布施行，同年一月十二日生效，是被告犯罪後法律
    已有變更，依刑法第二條第一項前段之規定，應適用最有利於被告之新修正之刑
    法第四十一條第一項前段諭知易科罰金之折算標準。爰審酌被告之素行良好，雖
    提供不實之資力證明，但仍以共犯本人名義向銀行貸款，足見惡性非重，及告訴
    人之徵信未臻確實，慢藏誨盜，暨其所生損害程度，且被告犯後態度良好，惟尚
    未與告訴人達成民事和解等一切情狀，量處如主文所示之刑，並諭知易科罰金之
    折算標準，以示懲儆。
三、被告係以行使偽造之蔡建民扣繳憑單存根聯影本一紙，申辦貸款之情，業據告訴
    人代理人許育嘉陳明在卷，該偽造如附表編號一所示扣繳憑單存根聯一紙，並未
    扣案，亦無證據證明已滅失，此係被告與共犯蔡建民、陳姓成年男子所有供犯罪
    所用之物，應依刑法第三十八條第一項第二款之規定宣告沒收。另被告所行使之
    如附表編號二至四所示文書，業經交付乙○○○汐止分行，已非被告所有，固無
    從宣告沒收，惟其上偽造之印文，應依刑法第二百十九條規定，不問屬於犯人與
    否，併為沒收之諭知。又偽造如附表編號五、六所示之印章，雖未扣案，也查無
    滅失之證據，亦依刑法第二百十九條規定，不問屬於犯人與否，沒收之。
據上論斷，應依刑事訴訟法第四百五十二條、第二百九十九條第一項前段、第三百條
、第二百七十三條之一第一項，刑法第二條第一項前段、第二十八條、第五十六條、
第二百十六條、第二百十條、第二百十二條、第三百三十九條第一項、第五十五條、
第四十一條第一項前段、第二百十九條、第三十八條第一項第二款，罰金罰鍰提高標
準條例第一條前段、第二條，判決如主文。
本案經檢察官江林達到庭執行職務。
中      華      民    國      九十二      年    十一    月  二十八    日
                                      臺灣士林地方法院刑事第四庭
                                          法  官  何  信  慶
右正本證明與原本無異。
如不服本判決，應於判決送達後十日內，向本院提出上訴狀。
                                          書記官  魏  里  安
中      華      民      國      九十二      年     十一   月  二十八    日
附錄本判決論罪科刑依據之法條：
中華民國刑法第二百一十六條：
行使第二百十條至第二百十五條之文書者，依偽造、變造文書或登載不實事項或使登
載不實事項之規定處斷。
中華民國刑法第二百一十條：
偽造、變造私文書，足以生損害於公眾或他人者，處五年以下有期徒刑。
中華民國刑法第二百一十二條：
偽造、變造護照、旅券、免許證、特許證及關於品行、能力服務或其他相類之證書、
介紹書，足以生損害於公眾或他人者，處一年以下有期徒刑、拘役或三百元以下罰金
。
中華民國刑法第三百三十九條第一項：
意圖為自己或第三人不法之所有，以詐術使人將本人或第三人之物交付者，處五年以
下有期徒刑、拘役或科或併科一千元以下罰金。
附表：
┌──┬────────────────────────────────┐
│編號│      名                                            稱          │
├──┼────────────────────────────────┤
│ 一 │偽造戴信實業有限公司之八十六年度各類所得扣繳暨免扣繳憑單存根聯壹│
│    │紙。                                                            │
├──┼────────────────────────────────┤
│ 二 │偽造戴信實業有限公司之八十六年度各類所得扣繳暨免扣繳憑單存根聯影│
│    │本壹紙上戴信實業有限公司及負責人林瓊華之印文各壹枚。            │
├──┼────────────────────────────────┤
│ 三 │偽造昇成事務機器行之「在職證明書」上昇成事務機器行及負責人張輝昌│
│    │之印文各壹枚。                                                  │
├──┼────────────────────────────────┤
│ 四 │偽造昇成事務機器行之八十六年度各類所得扣繳暨免扣繳憑單收執聯上昇│
│    │成事務機器行之統一發票專用章印文壹枚。                          │
├──┼────────────────────────────────┤
│ 五 │偽刻戴信實業有限公司及負責人林瓊華印章各壹枚。                  │
├──┼────────────────────────────────┤
│ 六 │偽刻造昇成事務機器行印章及統一發票專用章暨負責人張輝昌之印章各壹│
│    │枚                    │
└──┴────────────────────────────────┘


司法院資訊處製作；財團法人民間司法改革基金會備份。
